最高法院刑事裁定　　　　　　　　　 111年度台抗字第1201號
抗　告　人　胡尚鴻



上列抗告人因違反毒品危害防制條例案件，不服臺灣高等法院中
華民國111年7月20日駁回聲請再審之裁定（111年度聲再字第248
號），提起抗告，本院裁定如下：
    主  文
抗告駁回。
    理  由
一、按刑事訴訟法第420條第1項第6款及第3項規定，為受判決人
    之利益，得以發現單獨或與先前之證據綜合判斷，足認受有
    罪判決者應受無罪、免訴、免刑或輕於原判決所認罪名判決
    之新事實或新證據為由，聲請再審。是為受判決人利益聲請
    再審所憑之新事實或新證據，除須具有未經判斷之嶄新性（
    或稱新規性、新穎性）外，尚須具備單獨或與先前之證據綜
    合判斷而足以動搖原確定判決所認定事實之確實性（或稱明
    確性、顯著性），二者均不可或缺，倘未兼備，因與上揭法
    定聲請再審事由不符，原審法院即應認聲請再審為無理由，
    依同法第434條第1項規定，以裁定駁回之。
二、本件抗告人即受判決人胡尚鴻因違反毒品危害防制條例案件
    ，對原審法院民國109 年5月26日108年度原上訴字第54號確
    定判決（下簡稱原確定判決，抗告人提起第三審上訴，經本
    院110年度台上字第584號刑事判決以其上訴違背法律上之程
    式予以駁回）聲請再審，其聲請再審意旨略以：抗告人被訴
    販賣第二級毒品罪，經原審法院以原確定判決判處罪刑確定
    。抗告人於事實審即已供稱係同案被告游大勝雖知鄭繼樑販
    賣第二級毒品甲基安非他命，因積欠債務未清償，無法直接
    向鄭繼樑購買之，遂央求抗告人代向鄭繼樑購買。然原事實
    審及本院均不予採信，亦否准抗告人傳喚鄭繼樑到庭作證之
    聲請；惟鄭繼樑見抗告人為此蒙受不白之冤，遂於111年2月
    25日（刑事再審聲請狀誤載為111年2月15日，應予更正）向
    最高檢察署檢察總長寄出鄭繼樑自撰之刑事證明狀（見刑事
    再審聲請狀附件三，該次聲請非常上訴因不符合要件而遭駁
    回），說明抗告人所言屬實，游大勝所述為假。鄭繼樑之刑
    事證明狀可能使其另遭刑事處罰，仍願撰寫該狀還原事實，
    可信度當屬甚高。此一刑事證明狀屬判決確定後始出現之新
    證據，如獲採信，則抗告人可能構成持有或施用第二級毒品
    罪之幫助犯，為刑事訴訟法第420 條第1項第6款所稱「輕於
    原判決所認罪名之判決者」，應符合再審之要件。乃聲請再
    審，請求裁定准予再審，以免冤抑云云。
三、原裁定意旨略以：
  ㈠原確定判決依據抗告人之供述、證人即毒品購買人游大勝之
    證述，及卷存臺灣宜蘭地方法院106年度聲監字第171號通訊
    監察書、通訊監察書譯文、臺灣宜蘭地方法院106 年度聲搜
    字第792 號搜索票、宜蘭縣政府警察局搜索扣押筆錄、扣押
    物品目錄表及扣押物品收據各1份、扣案之抗告人門號00000
    00000 號行動電話1支、電子磅秤1台等證據資料，認定抗告
    人確有如原確定判決附表二編號1、2部分所載販賣第二級毒
    品甲基安非他命予游大勝2 次之犯行，所為論述，均有所本
    ，並於理由欄內詳予指駁抗告人所辯僅幫忙游大勝向鄭繼樑
    拿毒品，否認有何販賣第二級毒品云云等抗辯，何以均不足
    採信。核其所為論斷說明，俱與卷證資料、經驗法則及論理
    法則無違。
  ㈡聲請再審意旨固執前詞置辯。惟查：
  ⒈依抗告人就原確定判決附表二編號1 部分，於警詢供述：「
    （提示106 年5月18日13時11分12秒至5月18日21時55分41秒
    許計6 通，門號0000000000與通話對象0000000000通訊監察
    譯文供檢視）這些是游大勝替朋友買5 公克安非他命，委託
    我去找，我沒有替他去問，因為他說朋友沒有拿新臺幣（下
    同）5,000元來，我就回應他說去南澳找鄭繼樑拿1小包讓他
    抵癮，後來找鄭繼樑後，他有拿1 小包安非他命給我，19日
    凌晨4 點多我要從桃園回花蓮行經和平時，我就將該包安非
    他命交給游大勝，這次游大勝是先拿1,000 元給我，我再轉
    交給鄭繼樑；（販賣之毒品從何來？）均向綽號阿樑『鄭繼
    樑』及『沙皮』2 男子購買」等語在案【見臺灣宜蘭地方檢
    察署106 年度偵字第5063號偵查卷二（下簡稱偵5063卷二）
    第7、10頁】；另於偵查供稱：「0000000000門號使用約1年
    多，（提示106 年5月19日4時39分25秒，是否有0000000000
    打給你作何用？）游大勝跟我約在克來島在和平車站那邊見
    面，是之前游大勝叫我去找鄭繼樑買多一點安非他命，因為
    我與鄭繼樑比較好，游大勝有欠他錢沒還，游大勝給我1,00
    0元，我向鄭繼樑買1,000元安非他命，有給錢，然後我把這
    1小包安非他命帶回來克來島交給游大勝」等語在卷（見偵5
    063卷二第120頁背面）。
  ⒉抗告人另就原確定判決附表二編號2 部分，於警詢自述：「
    （提示106年5月22日19時5分43秒至5月22日19時56分31秒許
    計2 通，門號0000000000與通話對象0000000000通訊監察譯
    文供檢視）游大勝本來要我幫他找5 小包安非他命，我回應
    他只找到1小包，我要他先給1萬元才要幫他去找毒品；此次
    我有拿1 小包安非他命給游大勝，交易地點是在澳花橋頭（
    北端），但是我忘記他有沒有給我錢，安非他命我是用通訊
    軟體LINE打給綽號『沙皮』送過來我家給我的，我有拿1,00
    0元給『沙皮』」等語（見偵5063卷二第8頁）；於偵查自陳
    ：「（提示106 年5月22日下午7時5分43秒及7時56分31秒打
    給游大勝，他提到在橋頭等你，做何事？）游大勝要我幫他
    買5小包安非他命，我說只能買到1包，後來我就在花蓮市向
    綽號沙皮的人買1 小包安非他命，然後開車到和平時在澳花
    橋頭交給游大勝，忘記游大勝有沒有給錢，我用LINE跟沙皮
    聯絡送1 小包安非他命到我家附近給我，我才出發去澳花交
    給游大勝」等語（見偵5063卷二第120頁背面）。
  ⒊另證人游大勝於第一審時具結證稱：「（欠抗告人錢？）是
    我跟他拿安非他命，我欠他買安非他命的錢，有時欠2、3千
    元，欠好幾次，總共金額好像1 萬元左右，沒有請抗告人向
    鄭繼樑拿安非他命，我都是針對抗告人而已，沒有跟鄭繼樑
    接觸，抗告人拿毒品是我需要會打電話給抗告人，我是找抗
    告人買安非他命，抗告人有沒有再去找別人買我不知道，沒
    有透過抗告人跟阿樑拿貨，我只針對抗告人，我沒有阿樑的
    電話，我跟阿樑沒有來往」等語（見第一審卷二第45頁背面
    至第47頁），並有內容相符之通訊監察譯文存卷可查。綜合
    上情，可知游大勝所需毒品種類、數量及金額等均直接向抗
    告人要求提出，抗告人亦直接指明游大勝需給付多少錢、多
    少現金，俱徵游大勝該2 次購買毒品行為，均係與抗告人聯
    繫、商洽，抗告人僅交付與所實際收取金額相當之毒品數量
    予游大勝；足見本件交易過程，並非游大勝先與其指定之藥
    頭「鄭繼樑」聯繫購買毒品甲基安非他命事宜後，再請託抗
    告人代為拿取毒品。抗告人所為，已該當毒品危害防制條例
    第4條第2項販賣第二級毒品之要件。抗告人雖提出鄭繼樑於
    111年2月25日（原裁定誤載為111年2月15日，應予更正）向
    最高檢察署檢察總長寄出其自撰之刑事證明狀，主張此乃刑
    事訴訟法第420 條第1項第6款之新證據，應符合再審之要件
    乙節；惟觀諸該書狀所載：游大勝向鄭繼樑詢問可否提供毒
    品，鄭繼樑即將毒品交給游大勝等內容，經核與抗告人前揭
    供述、游大勝之證述及相關通訊監察譯文不符，其內容之真
    實性已屬有疑；又此證據從形式上觀察，尚非不須經過調查
    程序，即可認為確實足以動搖原確定判決之結果，而足為抗
    告人有利判決之證據，亦與聲請再審之要件不符，自非屬刑
    事訴訟法第420 條第1項第6款所規定之「新證據」；況原確
    定判決中已敘明鄭繼樑無傳喚必要之理由，且抗告人就原確
    定判決附表二編號2 部分之毒品係向綽號「沙皮」者販入後
    再販出予游大勝之情，已如前述，核與鄭繼樑並無關連。故
    抗告人憑此主張其僅為幫助施用、持有毒品之犯行，原確定
    判決誤用法律云云，乃原審法院就其於偵查、審理程序中之
    供述內容及卷內相關證據綜合審酌評價、判斷後捨棄不採者
    ，自不具備「新規性」之要件。聲請意旨顯係就原確定判決
    採證、認事之職權行使或就取捨證據持相異評價，徒憑己見
    而以上開情詞，否定其具有上開犯罪之主、客觀構成要件事
    實，任意指摘原確定判決違法，此部分聲請意旨所陳各節，
    自無足取，顯不足以動搖原確定判決所認定事實，難謂此部
    分聲請意旨有刑事訴訟法第420 條第1項第6款規定之再審事
    由。
  ㈢綜上所述，本件抗告人所提之再審聲請，係屬對於原確定判
    決已說明事項及屬原事實審採證認事職權之適法行使，依其
    主觀意見再事爭辯，客觀上仍無法使原審合理相信有足以動
    搖原確定判決所確認之新事實或新證據，亦即所提出之證據
    資料非屬於得聲請再審之新事實、新證據，與刑事訴訟法第
    420條第1項第6款、第3項之規定不合，本件再審聲請為無理
    由，應予駁回等語。經核於法尚無違誤。
四、抗告意旨略以：代購毒品之罪刑與販賣毒品之罪刑實為天壤
    之別，販賣毒品罪刑之成立取決於是否有獲利或牟取差價，
    然抗告人於警詢時再三陳述其僅係幫忙游大勝代向鄭繼樑拿
    取毒品，其向藥頭鄭繼樑拿毒品1克1,000元，就以相同重量
    、價格轉予游大勝，無利可圖，不應以販賣毒品罪論斷。且
    律法明定有賺取差價才論以販賣毒品罪，否則僅能以轉讓或
    幫助販賣毒品罪論處。故法院審理時，應依職權查明抗告人
    是否有營利，而非僅以游大勝之證詞逕予定罪云云。核非依
    據卷內證據資料具體指摘原裁定有何違法或不當，無非持已
    經原確定判決駁斥不採之辯解，無視原確定判決明白之論斷
    ，砌詞續事爭辯，其抗告為無理由，應予駁回。
據上論結，應依刑事訴訟法第412條，裁定如主文。
中    華    民    國   111    年    10    月    6     日
                  刑事第二庭審判長法  官  林  勤  純  
                                  法  官  王  梅  英  
                                  法  官  李  釱  任  
                                  法  官  黃  斯  偉  
                                  法  官  蔡  新  毅  
本件正本證明與原本無異
                                  書記官
中    華    民    國   111    年    10    月    11    日